臺灣高等法院臺南分院民事判決
111年度勞上易字第11號
上  訴  人  台灣電力股份有限公司

法定代理人  曾文生  
訴訟代理人  蘇俊誠律師
被  上訴人  黃忠義  
            林清權  
            宋永松  
            陳椿煌  
            汪慶揚  
            蘇順安  
            楊金和  
            許鴻程  
共      同
訴訟代理人  葉錦郎律師
上列當事人間請求給付退休金差額事件，上訴人對於中華民國11
1年1月13日臺灣臺南地方法院110年度勞訴字第80號第一審判決
提起上訴，本院於111年7月13日言詞辯論終結，判決如下：
    主  文
上訴駁回。
第二審訴訟費用由上訴人負擔。
    事實及理由
壹、程序部分
    上訴人之法定代理人已由楊偉甫變更為曾文生，並據其聲明
    承受訴訟，此有承受訴訟聲明狀暨所附之行政院中華民國11
    1年3月8日院授人培字第1113024466號函在卷可稽（見本院
    卷第35至39頁），核無不合，應予准許。
貳、實體部分
一、被上訴人主張：黃忠義、林清權、宋永松、陳椿煌、汪慶揚
    、蘇順安、楊金和、許鴻程均曾受僱於上訴人分別擔任如附
    表編號1至8所示職務（黃忠義、林清權、宋永松、陳椿煌、
    汪慶揚，下合稱黃忠義等5人；黃忠義等5人、許鴻程，下合
    稱黃忠義等6人；蘇順安、楊金和，下合稱蘇順安等2人；林
    清權、陳椿煌，下合稱林清權等2人），並分別於如附表編
    號1至8所示退休或舊制年資結清日退休或選擇適用勞工退休
    條例（下稱勞退條例）而結清依勞動基準法（下稱勞基法）
    規定所得領取之退休金（下稱結清舊制退休金）。伊等受僱
    於上訴人期間，乃按日班、小夜班、大夜班之三時段值班輪
    流作業，輪值小夜班、大夜班時，上訴人會分別發給新臺幣
    （下同）250元及400元之夜點費（下稱系爭夜點費）；林清
    權等2人因兼任司機工作，上訴人會按月發給兼任司機加給
    （下稱系爭司機加給）；許鴻程因擔任領班，上訴人會按月
    發給領班加給（下稱系爭領班加給）；系爭夜點費、司機加
    給、領班加給之性質屬勞基法第2條第3款所定之工資，計算
    伊等之平均工資時，均應列入，惟上訴人均未列入，致發給
    伊等之退休金或結清舊制退休金短付如附表「應補發金額」
    欄所示之金額。許鴻程簽署之年資結清協議書（下稱系爭協
    議書）第2條雖有系爭夜點費、領班加給不列入平均工資的
    約定，然因違反勞基法之強制規定而無效。蘇順安等2人雖
    為公務員兼具勞工身分之派用人員，但依經濟部所屬事業人
    員退休撫卹及資遣辦法（下稱退撫辦法）第2條、第3條、第
    9條（108年8月30日修定前第6條）之規定，仍應依勞基法第
    84條所稱之有關規定計算渠等之退休金與平均工資。爰依退
    撫辦法第6條（修法後為第9條）、勞工退休金條例（下稱勞
    退條例）第11條第3項、臺灣省工廠工人退休規則（下稱退
    休規則）第9條第1款、勞基法第84條之2及第55條第1項第1
    款之規定，請求上訴人給付伊等如附表「應補發金額」欄所
    示之金額，及各自附表「利息起算日」欄所示之日起至清償
    日止，按週年利率5%計算之利息（原審判命上訴人如數給付
    ，上訴人聲明不服，提起上訴）。並答辯聲明：上訴駁回。
二、上訴人則以：伊係依行政院及經濟部規定實施「單一薪給用
    人費率制度」之機構，對於所屬人員工作報酬均已於單一薪
    給（採薪點制）中確實反映，而各項加給津貼具有勉勵、恩
    惠性質，係勞資雙方形成已久之共識，且具勞動契約事實，
    伊未將系爭夜點費、司機加給、領班加給列入計算平均工資
    及退休金，自屬適法有據。又縱依勞基法之規定，系爭夜點
    費、司機加給、領班加給之性質仍非屬勞基法第2條第3款所
    定之工資，不應計入平均工資之計算。許鴻程與伊於108年1
    2月23日簽訂系爭協議書，約定系爭夜點費、領班加給不列
    入計算平均工資項目，並於109年7月1日已依勞退條例結清
    舊制年資給與，自不得再為本件之請求。蘇順安等2人屬於
    公務員兼具勞工身分者，有關其薪資，依勞基法第84條及其
    施行細則第50條之規定，應適用公務人員法令之規定，系爭
    夜點費、領班加給自不得列入平均工資計算等語置辯。原判
    決命伊如數給付，尚有未洽，為此提起上訴，並聲明：（一
    ）原判決廢棄。（二）被上訴人在第一審之訴駁回。
三、兩造不爭執事項（見本院卷第295至296頁，為說明方便，字
    句略作修正）：
（一）被上訴人分別自如附表「退撫年資起算日期」欄所示之日
      起受僱於上訴人臺南區營業處，分別擔任如附表所示職務
      」並各自於如附表「退休、舊制年資結清日期」欄所示之
      日期退休、結清舊制年資。
（二）蘇順安等2人為派用人員，屬勞基法第84條所稱之公務員
      兼具勞工身分者，退休金給與標準應依退撫辦法第9條之
      規定計算之。另黃忠義等6人屬勞基法所稱之勞工，依勞
      基法第84條之2規定，退休金給與標準依其工作年資於勞
      基法73年8月1日施行前後，分別依退休規則第9條第1款與
      勞基法第55條第1項之規定計算之。
（三）被上訴人受僱於上訴人期間，工作時段為三時段值班制輪
      流作業，分為日班（上午8時至下午4時）、小夜班（下午
      4時至下午11時30分）與大夜班（下午11時30分至翌日上
      午8時），各班工作性質均同，僅服勤時間不同，上訴人
      亦按實際到班輪值大夜班、小夜班之被上訴人，分別發給
      系爭夜點費。
（四）林清權等2人另兼任司機，其工作性質為駕駛工程車外出
      從事線路配置裝修，並負責工程車輛之保養維護，上訴人
      因而按月分別發給系爭司機加給3,494元、3,115元。
（五）許鴻程另擔任領班，上訴人因而按月發給許鴻程系爭領班
      加給3,590元。
（六）如被上訴人之主張有理由，上訴人依兩造間之勞動契約，
      應分別給付被上訴人如附表「應補發金額」欄所示之金額
      ，及各自附表「利息起算日」欄所示之日起至清償日止，
      按週年利率5%計算之利息。
四、本件經依民事訴訟法第463條準用同法第270條之1第1項第3
    款規定，整理並協議簡化爭點如下：
（一）系爭夜點費、司機加給、領班加給之性質是否為勞基法第
      2條第3款所定之工資？
（二）許鴻程與上訴人曾簽訂系爭協議書，能否再主張將系爭夜
      點費及領班加給列為平均工資？
（三）被上訴人依兩造間之勞動契約，請求上訴人給付如附表「
      應補發金額」欄所示之金額，並依勞基法第55條第3項規
      定，請求上訴人公司自如附表「利息起算日」欄所示 之
      日起負給付遲延責任，有無理由？
五、本院之判斷
（一）系爭夜點費、司機加給、領班加給之性質是否為勞基法第
      2條第3款所定之工資？
    ⒈按退休規則第10條第1項規定據以計算退休金基數之工資，
      乃指工廠法施行細則第4條規定所稱之工資，此觀之退休
      規則第10條第2項之規定自明。次按，工廠法施行細則第4
      條規定：本法所稱工資係指工人因工作而獲得之報酬。不
      論以工資、薪金、津貼、獎金或其他任何名義按計時、計
      日、計月、計件給與者均屬之。又工廠法施行細則第4條
      規定之工資雖包括各種津貼獎金在內，惟既係工資仍應以
      該項給與屬經常性給與，且因工作而獲得之報酬為其範圍
      。另勞基法第2條第3款規定，工資指勞工因工作而獲得之
      報酬，包括工資、薪金及按計時、計日、計月、計件以現
      金或實物等方式給付之獎金、津貼及其他任何名義之經常
      性給與均屬之。準此，工廠法施行細則第4條、勞基法第2
      條第3款所稱之工資，其內涵應無不同，是否為工廠法施
      行細則第4條、勞基法第2條第3款規定所稱之工資，均應
      以是否具有「因工作而獲得之報酬」及「經常性之給付」
      之性質而定。又所謂「因工作而獲得之報酬」及「經常性
      之給付」，分別係指符合勞務對價性，及在一般情形下經
      常可以領得之給付。判斷某項給付是否符合勞務對價性，
      及在一般情形下經常可以領得之給付，應依一般社會之通
      常觀念為之，其給付名稱為何？尚非所問（最高法院110
      年度台上字第2035號民事判決參照）。
    ⒉查，被上訴人主張其等受僱於上訴人期間，乃按三時段值
      班制輪流作業，分為日班（上午8時至下午4時）、小夜班
      （下午4時至下午11時30分）與大夜班（下午11時30分至
      翌日上午8時），各班工作性質均同，僅服勤時間不同；
      上訴人則按被上訴人實際到班輪值小夜班或大夜班，分別
      發給系爭夜點費之事實，為上訴人所不爭執，又被上訴人
      於受僱期間，既須按三時段值班制輪流作業；且上訴人並
      按被上訴人實際到班輪值小夜班或大夜班，分別發給系爭
      夜點費，依一般社會通念，應可認系爭夜點費乃被上訴人
      因輪值小夜班或大夜班而獲得之報酬，具有勞務之對價性
      ，並為在一般情形下經常可領得之給付，參照前開規定及
      說明，系爭夜點費應屬工廠法施行細則第4條、勞基法第2
      條第3款所稱之工資，於計算被上訴人之平均工資時，應
      列入計算。
　　⒊林清權等2人主張其兼任司機，工作性質為駕駛工程車外出
      從事線路配置裝修，並負責工程車輛之保養維護，兼任司
      機者需取得大貨車或自用小客車之駕駛執照，且經上訴人
      核定，始能兼任；兼任司機者，不論每月開車次數多寡，
      均可按月領取固定之系爭司機加給；上訴人因林清權等2
      人兼任司機而每月發給林清權、陳椿煌系爭司機加給3,49
      4元、3,115元之事實，為上訴人所不爭執，又林清權等2
      人既因上訴人核定兼任司機工作，每月始可按月領取系爭
      司機加給，足見系爭司機加給與兼任司機勞務之提供密切
      相關，且為固定及常態性之發放，依一般社會通念，應可
      認系爭司機加給乃林清權等2人因兼任司機工作而獲得之
      報酬，具有勞務對價性，並為在一般情形下經常可以領得
      之給付，參照前開規定及說明，系爭司機加給應亦屬於工
      廠法施行細則第4條、勞基法第2條第3款所稱之工資，於
      計算林清權等2人之平均工資時，應列入計算。
　　⒋許鴻程主張因擔任領班，上訴人按月發給系爭領班加給3,5
      90元之事實，為上訴人所不爭執。又許鴻程既因擔任領班
      ，每月始可領取系爭領班加給，足見系爭領班加給與領班
      工作勞務之提供密切相關，且為固定及常態性之發放，依
      一般社會通念，亦可認系爭領班加給乃許鴻程因擔任領班
      工作而獲得之報酬，具有勞務對價性，並為在一般情形下
      經常可以領得之給付，依照前開規定及說明，系爭領班加
      給應同屬於工廠法施行細則第4條、勞基法第2條第3款所
      稱之工資，於計算許鴻程之平均工資時，應列入計算。
　　⒌上訴人雖以前揭情詞置辯。惟查：
　　  ⑴按判斷某項給付是否為「因工作而獲得之報酬」及「經
        常性之給付」，即是否符合勞務對價性，及在一般情形
        下經常可以領得之給付，應依一般社會之通念為之，至
        其給付名稱為何？是否以現金給付？金額是否固定？是
        否不因員工作業種類及工作複雜性、經驗、學歷、智力
        、技能、勞心與勞力程度、年資及職級不同而有差異？
        均非所問。而勞動契約，如為按月給付報酬者，其報酬
        之給付與否，本與當月受雇主指派從事工作之次數無涉
        。上訴人辯稱系爭夜點費本係供給值班人員之餐點；其
        後基於作業考量，始改以現金發放；且系爭夜點費之金
        額固定，不因員工作業種類及工作複雜性、經驗、學歷
        、智力、技能、勞心與勞力程度、年資、職級之不同而
        有差異，又上訴人不論兼任司機與否，每月開車次數多
        寡，亦不論職級差別，均發給同額之系爭司機加給，即
        不因工作複雜性、經驗、學歷、智力、技能、勞心與勞
        力程度、年資、職級之不同而有差異，是系爭夜點費、
        司機加給，應係恩惠性給與，而非勞務之對價云云，均
        無足取。　　　
　　　⑵系爭夜點費在法律上之評價為何？究屬工廠法施行細則
        第4條、勞基法第2條第3款所稱工資，抑或僅為恩惠性
        給與？乃法律適用問題，法院應依職權加以判斷，不受
        當事人意見或合意之拘束。況法律行為，違反強制或禁
        止之規定者，無效，民法第71條本文定有明文。內政部
        依工廠法第76條規定訂立之工廠法施行細則第4條，其
        目的乃在保護勞工權益，應屬強制規定。又雇主與勞工
        所訂勞動條件，不得低於本法所定之最低標準，勞基法
        第1條第2項定有明文。如雇主與勞工約定將勞工獲致之
        部分工資，當作恩惠性給與，以便日後給付資遣費或退
        休金而須計算勞工平均工資時，得不列入計算，藉以減
        少所應給付之資遣費或退休金者，因雇主與勞工所為前
        開約定之內容，於勞基法施行前，違反工廠法施行細則
        第4條之強制規定，於勞基法施行後，違反勞基法第2條
        第3款關於工資之規定，應屬雇主與勞工約定低於勞基
        法所定最低標準之勞動條件，揆之前開規定及說明，不
        論於勞基法施行前、後，均屬無效。而系爭夜點費屬於
        工廠法施行細則第4條、勞基法第2條第3款所稱之工資
        ，計算被上訴人之平均工資時，應列入計算，已如前述
        ，縱令兩造對於系爭夜點費乃恩惠性給與，縱無明示合
        意，亦有默示合意，揆之前開說明，該合意亦屬無效，
        自不生應依兩造之合意認定系爭夜點費性質之問題。
　　　⑶上訴人於92年以後僱用之新進人員，有無系爭司機加給
        可以領取、上訴人就108年以後新進人員兼任大型工程
        車駕駛工作者，發給司機加給時，是否於發給各單位之
        函文中已說明發給之津貼屬慰勞性、恩給性給與，且兼
        任小型車司機者仍未發放系爭司機加給，與上訴人於林
        清權等2人退休前，因其等兼任司機而按月發給之系爭
        司機加給是否僅為鼓勵性、慰勞性或恩給性給與，而不
        屬於工廠法施行細則第4條、勞基法第2條第3款所稱之
        工資，並無必然之關連。另外，上訴人發給林清權等2
        人之系爭司機加給是否屬於經常性發放，應依上訴人發
        放之頻率而定，與上訴人經由如何之程序決定發放或停
        發無涉。上訴人辯稱92年以後之新進人員，已無系爭司
        機加給可以領取，及於108年起，就新進人員兼任大型
        工程車駕駛工作者，發給系爭司機加給時，已於發給各
        單位之函文中說明該津貼屬慰勞性、恩給性給與，是系
        爭司機加給，應係恩惠性給與，而非勞務之對價等語，
        自不足採；其辯稱系爭司機加給之發放，須依事業經營
        及相關因素考量，報請經濟部決定發放或停發，並非經
        常性發放等語，亦無足取。
　　　⑷經濟部所屬事業機構列入計算平均工資之給與項目表（
        下稱系爭項目表）乃依經濟部歷次函釋而製作之表格，
        此觀諸系爭項目表「本部核定文號」欄之記載自明（見
        原審調解卷第261頁）；系爭夜點費、司機加給、領班
        加給是否未獲經濟部同意列入系爭項目表，至多表示經
        濟部不認為系爭夜點費、司機加給、領班加給於計算平
        均工資時，應列入計算。其次，細繹經濟部所屬事業人
        員退休撫卹及資遣辦法作業手冊（下稱系爭作業手冊）
        之前言及內容（見原審調解卷第251至289頁），可知系
        爭作業手冊，僅係經濟部為使該部所屬各機構辦理退撫
        作業時作法一致，避免其所屬各機構對法條文義產生歧
        誤而製作，其內容無非僅係經濟部對於退撫辦法如何解
        釋及適用之說明。另上訴人所引經濟部96年5月17日經
        營字第09602605480號、104年經授營字第10420367190
        號、101年10月26日經營字第10100682270號、108年8月
        21日經營字第10803517540號、109年10月5日經營字第1
        0900701360號函文之意旨，充其量亦僅表示經濟部對於
        系爭夜點費、司機加給、領班加給於計算平均工資時，
        應否列入計算之意見。因法官依據法律獨立審判（憲法
        第80條）。各機關依其職掌就有關法規所為之釋示，法
        院於審判案件時，應依其獨立確信之判斷，認定事實，
        適用法律，不受行政機關釋示之拘束（司法院大法官釋
        字第137號、216號、釋字第407號解釋、第586號解釋理
        由書參照）。是本院於認定系爭夜點費、司機加給、領
        班加給是否屬於工廠法施行細則第4條、勞基法第2條第
        3款所稱之工資，於計算被上訴人之平均工資時，應列
        入計算時，自不受經濟部前述意見、系爭作業手冊及函
        釋內容之拘束。
（二）許鴻程與上訴人曾簽訂系爭協議書，能否再主張將系爭夜
      點費及領班加給列為平均工資？　　　
　　⒈按系爭協議書第2條後段，雖約定：平均工資之計算悉依據
      行政院82年12月15日台82經44010號函核定「經濟部所屬
      事業機構列入計算平均工資之給與項目表」之規定辦理…
      等語（見原審調解卷第203頁）；惟觀諸系爭協議書第1條
      明定：依勞工退休金條例第11條第3項規定，結清舊制年
      資之標準不得低於勞基法第55條及第84條之2規定之退休
      金標準等語；且系爭協議書第2條前段，並重申：結清舊
      制之年資採計、基數計算方式，悉依據「經濟部所屬事業
      人員退休撫卹及資遣辦法」及勞基法等相關規定辦理等語
      （見同上頁）。足見許鴻程與上訴人於簽訂系爭協議書時
      ，主觀上無非係認為系爭項目表之內容符合依勞基法第55
      條及第84條之2規定計算之結果，而無意藉由系爭協議書
      第2條後段之約定，使結清舊制年資之標準低於勞基法第5
      5條及第84條之2規定之退休金標準。是以，系爭協議書第
      2條後段，關於平均工資之計算悉依據行政院82年12月15
      日台82經44010號函核定「經濟部所屬事業機構列入計算
      平均工資之給與項目表」之規定辦理…等語，自應解釋為
      在不低於勞基法第55條及第84條之2規定之退休金標準之
      範圍內，悉依系爭項目表之規定辦理；如系爭項目表之規
      定，低於勞基法第55條及第84條之2規定之退休金標準者
      ，仍應依勞基法第55條及第84條之2規定之退休金標準，
      始符合當事人之真意。退而言之，如許鴻程與上訴人訂立
      系爭協議書第2條後段之真意，確在藉由該約定，將本應
      列入平均工資計算之系爭夜點費、領班加給排除在外，使
      上訴人所應給付之結清舊制退休金低於勞基法第55條及第
      84條之2規定之退休金標準，因勞退條例第11條第1項規定
      ：本條例施行前已適用勞基法之勞工，於本條例施行後，
      仍服務於同一事業單位而選擇適用本條例之退休金制度者
      ，其適用本條例前之工作年資，應予保留；同條第3項規
      定：第1項保留之工作年資，於勞動契約存續期間，勞雇
      雙方約定以不低於勞基法第55條及第84條之2規定之給與
      標準結清者，從其約定。可知勞工於勞退條例施行後，選
      擇適用勞退條例之退休金制度，與雇主協議結清依勞基法
      規定所得領取之退休金者，於不低於勞基法第55條及第84
      條之2規定之給與標準結清者，方依雙方之協議；如勞工
      與雇主協議以低於勞基法第55條及第84條之2規定之給與
      標準結清，該協議則屬無效；而系爭協議書第2條後段之
      約定，乃許鴻程與上訴人協議以低於勞基法第55條及第84
      條之2規定之給與標準結清，揆之前開說明，應屬無效。
    ⒉許鴻程與上訴人雖曾簽訂系爭協議書，且系爭協議書第2條
      後段有前述之約定，惟因當事人之真意乃在不低於勞基法
      第55條及第84條之2規定之退休金標準之範圍內，悉依系
      爭項目表之規定辦理；如系爭項目表之規定，低於勞基法
      第55條及第84條之2規定之退休金標準者，仍應依勞基法
      第55條及第84條之2規定之退休金標準。是於計算許鴻程
      之平均工資時，仍應將許鴻程每月領得之系爭夜點費、領
      班加給列入計算。則許鴻程於本件訴訟所為之主張，即非
      於訂立系爭協議書後，為相反之主張，自未違反誠信原則
      。
（三）被上訴人依兩造間之勞動契約，請求上訴人給付如附表「
      應補發金額」欄所示之金額，並依勞基法第55條第3項
      規定，請求上訴人公司自如附表「利息起算日」欄所示 
      之日起負給付遲延責任，有無理由？ 
　　⒈按勞工工作年資自受僱之日起算，適用本法前之工作年資
      ，其資遺費及退休金給與標準，依其當時應適用之法令規
      定計算；當時無法令可資適用者，依各該事業單位自訂之
      規定或勞雇雙方之協商計算之。適用本法後之工作年資，
      其資遣費及退休金給與標準，依第17條及第55條規定計算
      ，勞基法第84條之2定有明文。次按，勞退條例施行前已
      適用勞基法之勞工，於勞退條例施行後，仍服務於同一事
      業單位而選擇適用勞退條例之退休金制度者，其適用勞退
      條例前之工作年資，應予保留；保留之工作年資，於勞動
      契約存續期間，勞雇雙方約定以不低於勞基法第55條及第
      84條之2規定之給與標準結清者，從其約定。此觀勞退條
      例第11條第1項、第3項規定自明。查，黃忠義等6人乃受
      上訴人僱用之勞工；且勞基法制定生效前，臺灣省政府曾
      經公布退休規則，是關於黃忠義等5人之退休金、許鴻程
      之結清舊制退休金，其中如有勞基法制定生效前之工作年
      資者，該部分之退休金或結清舊制退休金應依當時應適用
      之法令規定即退休規則之規定；於勞基法制定生效後工作
      年資之退休金或結清舊制退休金，始依勞基法之規定。
　　⒉次按公務員兼具勞工身分者，其有關任（派）免、薪資、
      獎懲、退休、撫卹及保險（含職業災害）等事項，應適用
      公務員法令之規定；勞基法第84條所稱公務員兼具勞工身
      分者，係指依各項公務員人事法令任用、派用、聘用、遴
      用而於勞基法第3條所定各業從事工作獲致薪資之人員，
      勞基法第84條前段、勞基法施行細則第50條前段分別定有
      明文。又按，國營事業人員之進用、考核、退休、撫卹、
      資遣及其他人事管理事項，除法律另有規定外，由國營事
      業主管機關擬訂辦法，報請行政院核定，國營事業管理法
      第33條定有明文。是國營事業人員依公務員人事法令派用
      之人員，其退休，自應依國營事業主管機關擬定之辦法辦
      理。再觀之退撫辦法第1條明定：本辦法依國營事業管理
      法第33條規定訂定之，可知退撫辦法應屬勞基法第84條所
      定之公務員法令。蘇順安等2人乃上訴人之派用人員，為
      公務員兼具勞工身分者，為兩造所不爭執，參照前開說明
      ，關於蘇順安等2人之退休金，自應適用退撫辦法。又因
      各機構人員退休金按其在勞基法施行前後之工作年資，分
      別依退休規則及勞基法之規定計算，此觀諸蘇順安等2人
      退休時之108年8月30日修正前退撫辦法（下稱修正前退撫
      辦法）第6條前段規定（退撫辦法於108年8月30日修正時
      ，將第6條之條次變更為第9條，並酌作文字修正後移列為
      第9條第1款）自明。準此，關於蘇順安等2人之退休金，
      於勞基法制定生效前之工作年資，自應依退休規則之規定
      ；於勞基法制定生效後工作年資之退休金，則應依勞基法
      之規定。上訴人雖辯稱蘇順安等2人之退休金應依退撫辦
      法之規定，不得割裂適用法律而適用勞基法等語。惟查，
      蘇順安等2人之退休金，雖應依其等退休時之修正前退撫
      辦法辦理，惟因修正前退撫辦法第6條前段明定各機構人
      員退休金按其在勞基法施行前後之工作年資，分別依退休
      規則及勞基法之規定計算。是於計算蘇順安等2人所得領
      取之退休金時，雖應按其等在勞基法施行前後之工作年資
      ，分別依退休規則、勞基法規定計算，惟此乃適用修正前
      退撫辦法第6條前段規定之結果，與割裂適用法律之情形
      無涉。上訴人此部分之辯解，自無足取。
　　⒊查，系爭夜點費、司機加給、領班加給，均屬工廠法施行
      細則第4條所定工資及勞基法第2條第3款所定工資，於計
      算被上訴人之平均工資時，均應列入計算，已如前述。上
      訴人雖辯稱縱認計算被上訴人之平均工資時，應將系爭夜
      點費列入計算，因依勞基法第84條之2之規定，如附表編
      號1至3、編號5至8所示被上訴人於勞基法施行前之工作年
      資，應依當時應適用之法令規定，系爭夜點費亦不應列入
      計算等語。惟查，系爭夜點費為工廠法施行細則第4條、
      勞基法第2條第3款所稱之工資，於計算被上訴人之平均工
      資時，應列入計算，已如前述，是於勞基法施行前、後，
      應無不同。上訴人辯稱因依勞基法第84條之2之規定，如
      附表編號1至3、編號5至8所示被上訴人於勞基法施行前之
      工作年資，應依當時應適用之法令規定，系爭夜點費亦不
      應列入計算等語，應有誤會。
　　⒋被上訴人主張系爭夜點費、司機加給、領班加班，均屬工
      資，於計算平均工資時，均應列入計算為有理由，上訴人
      依兩造間之勞動契約，應給付被上訴人如附表「應補發金
      額」欄所示之金額，及各自附表「利息起算日」欄所示之
      日起至清償日止，按週年利率5%計算之利息，為上訴人所
      不爭執，則被上訴人主張依退撫辦法第6條（修法後為第9
      條）、勞退條例第11條第3項、退休規則第9條第1款、勞
      基法第84條之2及第55條第1項第1款之規定，請求上訴人
      給付被上訴人如附表「應補發金額」欄所示之金額，及各
      自附表「利息起算日」欄所示之日起至清償日止，按年息
      5%計算之利息，應屬有據。
六、綜上所述，被上訴人請求上訴人給付如附表「應補發金額」
    欄所示之金額，及各自如附表「利息起算日」欄所示之日起
    至清償日止，按週年利率5%計算之遲延利息，為有理由，應
    予准許。原判決命上訴人如數給付，並依勞動事件法第44條
    第1項、第2項規定，依職權宣告假執行，並同時宣告上訴人
    得供擔保而免為假執行，核無不合。上訴意旨指摘原判決不
    當，求予廢棄改判，為無理由，應予駁回。
七、本件事證已臻明確，兩造其餘之攻擊或防禦方法及所用之證
    據，經本院斟酌後，認為均不足以影響本判決之結果，爰不
    逐一論列，附此敘明。
八、據上論結，本件上訴為無理由，依民事訴訟法第449條第1項
    、第78條，判決如主文。
中　　華　　民　　國　　111 　年　　8 　　月　　3 　　日
                    勞動法庭  審判長法  官  藍雅清

                                    法  官  張季芬

                                    法  官  陳春長
上為正本係照原本作成。
不得上訴。　　　　　　　　　　　　　　
中　　華　　民　　國　　111 　年　　8 　　月　　3 　　日

                                    書記官  邱斈如

附表:
編號 姓名 職務 退撫年資起算日 退休或舊制年資結清日 應補發金額 利息起算日 1 黃忠義 線路裝修員   66年9月15日  107年8月31日退休    79,844元   107年10月1日 2 林清權 同上   65年1月1日  106年8月1日退休   154,538元   106年9月1日 3 宋永松 同上   66年12月10日  106年5月1日退休    72,333元   106年6月1日 4 陳椿煌 同上   76年11月1日  106年2月1日退休   169,545元   106年3月4日 5 汪慶揚 同上   65年8月8日  109年9月30日退休    74,133元   109年10月31日 6 蘇順安 業務管理監   65年9月5日  105年11月1日退休    70,056元   105年12月2日 7 楊金和 業務管理監   60年7月1日  106年9月1日退休    65,722元   106年10月2日 8 許鴻程 線路裝修員   63年8月16日  109年7月1日舊制年資結清   352,446元   109年8月1日